臺灣新北地方法院刑事判決
110年度易字第92號
公  訴  人  臺灣新北地方檢察署檢察官
被      告  張琦旺


指定辯護人  本院公設辯護人彭宏東
上列被告因妨害自由案件，經檢察官提起公訴（109年度偵字第1
4430號），本院判決如下：
    主  文
丁○○犯侵入他人住宅罪，處拘役伍拾日，如易科罰金，以新臺幣
壹仟元折算壹日。
    事  實
一、丁○○為丙○○之父親、乙○○之配偶，丙○○與甲○○為夫妻（於民
    國109年6月15日離婚），丙○○與甲○○、乙○○於108年11月間
    同住在新北市○○區○○街00號2樓（下稱本案住處），該處1樓
    為丙○○、甲○○經營之店面。丁○○明知未獲丙○○、甲○○、乙○○
    之同意，僅因認為其與乙○○間存有金錢糾紛，竟基於侵入住
    宅之犯意，於108年11月5日下午5時47分許，跟隨乙○○進入
    本案住處之1樓店面，見乙○○上樓至本案住處，即趁甲○○顧
    店無暇之際，無故侵入本案住處。嗣丙○○在外察看本案住處
    之1樓監視錄影畫面發現張啟旺進入本案住處，隨即返回住
    處，要求丁○○離去，因丁○○不願離去，丙○○因而報警處理，
    員警獲報後到場處理，丁○○始離開現場。
二、案經丙○○訴由新北市政府警察局海山分局報告臺灣新北地方
    檢察署檢察官偵查起訴。
    理  由
壹、證據能力部分：
　　按被告以外之人於審判外之陳述，雖不符刑事訴訟法第159
    條之1至第159條之4之規定，而經當事人於審判程序同意作
    為證據，法院審酌該言詞陳述或書面陳述作成時之情況，認
    為適當者，亦得為證據。當事人、代理人或辯護人於法院調
    查證據時，知有第159條第1項不得為證據之情形，而未於言
    詞辯論終結前聲明異議者，視為有前項之同意，刑事訴訟法
    第159條之5定有明文。查本判決所引用具傳聞性質之各項證
    據資料，經本院於審判期日依法踐行調查證據程序，檢察官
    、被告丁○○及辯護人就上開證據之證據能力均未爭執，於言
    詞辯論終結前亦未聲明異議，本院審酌上開證據作成時之情
    狀，並無違法或不當等情形，且與本案相關之待證事實具有
    關聯性，認為以之作為本案之證據亦屬適當，爰依前揭規定
    ，認均應有證據能力。
貳、實體部分
一、認定犯罪事實所憑之證據及理由：
　  訊據被告固坦承有於上開時間，進入本案住處之事實，惟矢
    口否認有何侵入住宅之犯行，辯稱：我是經過甲○○同意才進
    去，且他們沒有要求我離開就直接報警，警察來了以後我就
    離開了等語。經查：
（一）被告有於上開時間，進入本案住處等情，業據被告供承在
      卷（本院卷第48、134至137頁），核與證人即告訴人丙○○
      （偵卷第13至15、19、55至56頁，本院卷第93至96頁）、
      在場證人乙○○（偵卷第23、93至94頁，本院卷第97至99頁
      ）於偵查及本院審理中、在場證人甲○○（本院卷第100至1
      03頁）於本院審理中之證述情節均大致相符，並有指認犯
      罪嫌疑人紀錄表（偵卷第26至28頁）、現場照片（偵卷第
      31頁）、新北市政府警察局海山分局新海派出所受理各類
      案件紀錄表、受理刑事案件報案三聯單（偵卷第45至47頁
      ）、現場監視錄影畫面截圖（本院卷第51至61頁）各1份
      在卷可佐，是此部分之事實，首堪認定。
（二）被告進入本案住處時，未事先得到告訴人或乙○○、甲○○之
      同意，即擅自進入本案住處，且告訴人、乙○○曾要求被告
      離去，被告仍不願離去等情，業據證人甲○○於本院審理中
      證稱：當時我與告訴人、乙○○同住在本案住處，該處1樓
      是店面，被告來過這裡很多次，他都是趁我沒有注意的時
      候上去2樓，我不會跟被告說話，也從來沒有同意被告進
      入本案住處；當天告訴人在外面看到1樓店內的監視錄影
      畫面發現被告又上去2樓，他趕回來，請被告離開，也有
      請員警到場處理等語（本院卷第100至103頁），證人乙○○
      於本院審理中證稱：我會與被告分居是因為被告於108年1
      0月25日毆打我，告訴人知道以後叫我過去與他同住；當
      天被告是趁甲○○有客人的時候溜到2樓，他要來跟我索討
      某筆款項，我看到被告上來以後請被告離開，但被告沒有
      離開，是警察來了以後被告才下樓等語（本院卷第97至98
      頁），及證人即告訴人於偵查及本院審理中證稱：自從我
      知道我母親乙○○遭被告毆打後，於108年10月立刻請乙○○
      與我同住；案發當時我不在家，我是從遠端監視器發現被
      告闖入我家，我趕回家後請被告離開，被告還是不願意離
      開，直到我報警，員警到場後他才願意離開等語（偵卷第
      55至56頁，本院卷第93至96頁）明確。是證人甲○○、乙○○
      、告訴人上開證述內容，就案發當時被告未經其等同意即
      進入本案住處，且乙○○、告訴人均曾要求被告離開，被告
      不願意離去，告訴人即報警處理等節，均證述大致相符；
      又觀以卷附監視錄影畫面截圖，被告於畫面時間（下同）
      下午5時43分許跟隨乙○○進入本案住處之1樓店面，於下午
      5時47分19秒許，跟著乙○○上樓，於下午5時47分46秒許，
      自2樓走下，員警於下午5時59分許到場（本院卷第51至61
      頁），及案發當天警方接獲報案時間為108年11月5日下午
      5時44分許、報案人為張先生、報案人電話為告訴人之行
      動電話，員警到場後經了解係被告因金錢糾紛至該處騷擾
      乙○○，詢問乙○○表示無遭受暴情事後，排解後請被告先行
      離去等節，有新北市政府警察局海山分局109年8月31日函
      暨所附新北市政府警察局勤務指揮中心受理各類案件紀錄
      單在卷可參（偵卷第99至103頁），亦與證人甲○○、乙○○
      、告訴人證述告訴人發現被告進入本案住處後，有報警處
      理，被告係員警到場以後始離去本案住處等情互核一致；
      參以被告供稱：我那天會去本案住處，就是要詢問乙○○某
      筆款項的下落等語（偵卷第120頁），是證人乙○○證稱被
      告當日前來向其索取某筆款項，其與告訴人均請被告離開
      ，但被告不願離開，告訴人即報警處理，此種處理方式實
      與一般人突遇他人前來且拒不離開，因而報警求助之情相
      合，足認乙○○、告訴人證稱當場有要求被告離開，被告拒
      不離開，告訴人因而報警處理等情應屬可信。否則，倘如
      被告所辯，係經甲○○同意其進入住處，且告訴人等人均未
      要求被告離去，告訴人豈會在發現被告進入住處後不久報
      警處理，而被告亦在員警到場後短時間內即離開本案住處
      ，顯然甲○○、乙○○、告訴人確實並未同意被告進入本案住
      處，是被告未經告訴人或甲○○、乙○○同意，即擅自進入本
      案住處，顯已構成無故侵入他人住宅之行為無訛。被告辯
      稱係經甲○○之同意，其始進入本案住處等語，實難採信。
（三）按刑法第306條第1項之侵入住宅罪，係以無故侵入他人住
      宅為其構成要件，其立法意旨係為保障個人居住自由，所
      保護之法益乃個人居住場所有不受其他無權者侵入干擾破
      壞之權利；所謂「無故」，係指無法令依據、未經住屋權
      人之同意或授權，而侵入他人之住宅而言（最高法院109
      年度台上字第1030號判決意旨參照）。本件被告僅因認其
      與證人乙○○間存有金錢糾紛，明知未經告訴人或其他住屋
      權人之同意，仍擅自進入本案住處，客觀上已構成無故侵
      入住宅之行為，且其主觀上具有侵入住宅之犯意甚明。
（四）綜上所述，被告前開所辯，不足採信，本案事證明確，被
      告前揭侵入住宅犯行，堪以認定，應予依法論科。
二、論罪科刑：
（一）被告行為後，刑法第306條第1項於108年12月25日修正公
      布，並於同年月27日生效施行，此次修正係將刑法施行法
      第1條之1第2項前段之法定罰金刑數額提高為30倍之部分
      ，經調整換算後予以明定，惟於被告所犯之罪刑並無影響
      ，尚無有利不利之問題，自應逕行適用修正後規定論處。
      是核被告所為，係犯刑法第306條第1項之侵入他人住宅罪
      。
（二）爰審酌被告不思以理性解決問題，僅因認為其與證人乙○○
      間存有金錢糾紛，即率爾侵擾告訴人、乙○○等人居住安寧
      之權益，侵入本案住處，顯欠缺尊重他人之法治觀念，行
      為實有不當；並考量被告犯罪之動機、目的、手段、素行
      （參本院卷第11至14頁之臺灣高等法院被告前案紀錄表）
      、犯後態度，及其於本院審理中自述國小畢業之教育程度
      、因身體狀況不佳而無法工作、獨居之生活狀況（本院卷
      第139頁），暨告訴人於本院審理中表示：我認為被告沒
      有悔意，不願與被告調解，家人已賠上3、40年時光等語
      之意見（本院卷第92、103至104頁）等一切情狀，量處如
      主文所示之刑，並諭知易科罰金之折算標準。
據上論結，應依刑事訴訟法第299條第1項前段，判決如主文。
本案經檢察官戊○○提起公訴，檢察官簡志祥到庭執行職務。
中　　華　　民　　國　　111 　年　　1 　　月　　17　　日
                  刑事第十四庭  法  官  鄭琬薇
上列正本證明與原本無異。
如不服本判決，應於判決送達後20日內敘明上訴理由，向本院提
出上訴狀 (應附繕本) ，上訴於臺灣高等法院。其未敘述上訴理
由者，應於上訴期間屆滿後20日內向本院補提理由書「切勿逕送
上級法院」。
                                書記官  黃心瑋　　　　　
中　　華　　民　　國　　111 　年　　1 　　月　　18　　日
附錄本案論罪科刑之法條
中華民國刑法第306條
無故侵入他人住宅、建築物或附連圍繞之土地或船艦者，處1年
以下有期徒刑、拘役或9千元以下罰金。
無故隱匿其內，或受退去之要求而仍留滯者，亦同。